臺灣桃園地方法院刑事判決　　　　　 109年度原訴緝字第12號
公　訴　人　臺灣桃園地方檢察署檢察官
被　　　告　張雲杰




指定辯護人　本院公設辯護人彭詩雯
上列被告因違反藥事法案件，經檢察官提起公訴（107 年度偵字
第30599 號），本院判決如下：
    主  文
張雲杰犯藥事法第八十三條第一項轉讓禁藥罪，處有期徒刑壹年
。
扣案如附表一編號一、二所示物品均沒收。
    事  實
一、張雲杰明知如附表一編號一、二所示咖啡包（以下合稱本案
    毒品咖啡包）含有毒品危害防制條例第2 條第2 項第2 款、
    第3 款列管之第二級、第三級毒品，即分屬藥事法之禁藥、
    偽藥，不得非法持有、轉讓。然因其與蔡迁睿相約在桃園市
    ○○區○○路0 段000 號「IF汽車旅館」開毒趴，遂於民國
    107 年11月7 日下午某時許，先至桃園市○○區○○路000
    號「凱悅KTV 」，向真實身分不詳、綽號「阿雄」之人購入
    本案毒品咖啡包而持有，續於同年月8 日23時30分許，協同
    湛勇誌，並攜前揭毒品咖啡包至「IF汽車旅館」211 號房。
    張雲杰明知將本案毒品咖啡包散放房內桌上，未表明反對他
    人施用，在場者會自行拿取施用等情，竟仍基於轉讓禁藥、
    偽藥之犯意，將本案毒品咖啡包置於桌面，無償供在場之蔡
    迁睿、湛勇誌施用，蔡迁睿因此施用如附表一編號一所示咖
    啡包1 包；湛勇誌則施用如附表一編號二所示小惡魔咖啡包
    1 包，嗣同年月9 日18時10分許，為警臨檢而查悉上情，並
    扣得如附表所示物品。
二、案經桃園市政府警察局桃園分局移送臺灣桃園地方檢察署檢
    察官偵查起訴。
    理  由
壹、程序部分
    本判決援引之供述及非供述證據，均依法定方式取得，並經
    本院於審理期日踐行合法之調查，其中屬被告以外之人於審
    判外所為陳述者，檢察官、被告張雲杰及其辯護人均不爭執
    各該證據之證據能力，且查無依法應排除其證據能力之情形
    ，本院審酌各該陳述作成時之情況，認為適當，是均得採為
    判決之基礎。
貳、實體部分
一、認定犯罪事實所憑之證據及理由：
    訊據被告供承如附表一編號一所示毒品咖啡包為其於107 年
    11月7 日下午某時許，至凱悅KTV 向馬伕「阿雄」購得，於
    翌日23時30分許攜至IF汽車旅館211 號房，且警方於同年月
    9 日18時10分許臨檢，斯時其與蔡迁睿、湛勇誌均在房間內
    等節，惟矢口否認有何轉讓本案毒品咖啡包之犯行，辯稱：
    小惡魔咖啡包不是伊所有，伊帶的咖啡包放在床下，沒有放
    在桌上供蔡迁睿、湛勇誌使用的意思云云。辯護意旨略以：
    被告將如附表一編號一所示毒品咖啡包藏在床下，且其施用
    笑氣後就上床休息，不知湛勇誌自行拿取小惡魔咖啡包使用
    ，蔡迁睿、湛勇誌都是施用毒品者，恐有記憶錯誤之處，其
    2 人所為證詞不足採信云云。經查：
  ㈠如附表一編號一所示咖啡包係混合第二級毒品3,4-亞甲基雙
    氧甲基安非他命、微量第三級毒品硝甲西泮成分；如附表一
    編號二所示小惡魔咖啡包含微量第三級毒品4-甲基甲基卡西
    酮、硝甲西泮成分，有內政部警政署刑事警察局107 年11月
    30日刑鑑字第1078014912號鑑定書為憑（見臺灣桃園地方檢
    察署107 年度偵字第30599 號卷【下稱偵卷】第88頁及反面
    ），首堪認定。而如附表一編號二所示小惡魔咖啡包亦為被
    告所有一節，曾據被告於偵訊、本院準備程序時供承在卷（
    見偵卷第70頁反面；見本院108 年度原訴字第61號卷【下稱
    原訴卷】第53頁），與證人即同案被告蔡迁睿於警詢、偵訊
    及本院審理時所稱：所有毒品咖啡包都是被告買來的，被告
    一來就放在桌上，小惡魔咖啡包也是跟其他咖啡包放在一起
    ，因為警察來，一緊張就有的丟包包，有的丟床底下等語（
    見偵卷第20、69頁反面至70頁；原訴卷第80至81頁）；證人
    湛勇誌於警詢、本院審理時證稱：伊到汽車旅館房間時，毒
    品咖啡包都放桌上，伊有用小惡魔咖啡包等語（見偵卷第28
    頁；原訴卷第243 至245 頁），互核大致相符，足認如附表
    編號一、二所示毒品咖啡包均係被告所購而攜至IF汽車旅館
    房內，且於警方到場前，原係散放在房內桌上。被告於本院
    審理時改口辯稱小惡魔咖啡包非其所有，或稱其本將毒品咖
    啡包放在床下，未放在桌上云云，僅係空言卸責之詞，難以
    採信。
  ㈡被告攜帶本案毒品咖啡包至IF汽車旅館211 號房之緣由，亦
    據被告於偵訊時供承：當天是一起玩，錢是各買各的，咖啡
    粉是伊去買來的，梅片、Ｋ菸是蔡迁睿去跟賣家拿的，笑氣
    也是蔡迁睿去買的，當時的意思是放在那裡大家一起用等語
    明確（見偵卷第70頁反面），併參證人蔡迁睿於警詢、偵訊
    及本院審理時證稱：Ｋ他命跟毒梅片是伊在汽車旅館附近買
    的，毒品咖啡包都是被告買來，笑氣的錢是伊付的，伊跟被
    告是朋友，一起吸笑氣、抽Ｋ菸，梅片跟咖啡包本來是要大
    家一起用看看，伊跟被告是請來請去，被告到的時候，伊有
    給被告2 萬元，就是那天要玩的錢，包含房間、毒品的錢，
    當天就是開毒趴，伊沒有跟被告算得很清楚，被告要來之前
    是講好先拿錢，如果沒有花到那個數目，他再還伊等語（見
    偵卷第19頁反面至20頁反面、69頁反面；原訴卷第80、84至
    86、88至90頁），雙方說法實不謀而合，益徵被告自始即與
    蔡迁睿相約在汽車旅館開毒趴，始會購置如附表一編號一、
    二所示咖啡包，並攜湛勇誌前往IF汽車旅館與蔡迁睿共享毒
    品。
  ㈢被告將本案毒品咖啡包放置前揭汽車旅館房內桌上，未阻止
    蔡迁睿、湛勇誌使用，蔡迁睿因此施用如附表一編號一所示
    咖啡包1 包；湛勇誌則施用如附表一編號二所示小惡魔咖啡
    包1 包等節，有證人蔡迁睿於警詢、偵訊及本院審理時之證
    述（見偵卷第19、20、69頁；原訴卷第81、82、91至92頁）
    ；證人湛勇誌於警詢及本院審理時之證詞（見偵卷第28頁；
    原訴卷第243 至245 、250 至251 頁）在卷可稽。再者，被
    告於偵訊之初原供承當日攜本案毒品咖啡包至汽車旅館，係
    欲供到場者一起施用等語（見偵卷第70頁反面），業如前述
    ，併有桃園市政府警察局桃園分局被採尿人尿液暨毒品真實
    姓名編號對照表、台灣檢驗科技股份有限公司濫用藥物尿液
    檢驗報告為憑（見偵卷第39、80頁），以及如附表一編號一
    、二所示咖啡包扣案可佐。從而，以前揭被告攜本案毒品咖
    啡包到場之主觀認知，更難期待被告有阻止在場者施用毒品
    咖啡包之積極行為，況蔡迁睿、湛勇誌更從未證述被告有何
    藏放毒品咖啡包，或實際阻止其等施用毒品咖啡包之情，反
    而於偵、審中均一致證述被告到場後即將本案毒品咖啡包放
    在桌上等節，在在均足認定被告具轉讓毒品之犯意，實際上
    蔡迁睿亦有施用如附表一編號一所示咖啡包；湛勇誌則施用
    如附表一編號二所示小惡魔咖啡包之事實。被告及辯護意旨
    所辯，均無足採。
  ㈣綜上，被告犯行事證明確，堪予認定，應依法論科。
二、論罪科刑：
  ㈠行為後法律有變更者，適用行為時之法律，但行為後之法律
    有利於行為人者，適用最有利於行為人之法律，刑法第2 條
    第1 項定有明文。被告行為後，毒品危害防制條例第9 條增
    訂第3 項：「犯前5 條之罪而混合二種以上之毒品者，適用
    其中最高級別毒品之法定刑，並加重其刑至二分之一。」。
    被告轉讓如附表一編號一所示咖啡包同時混合第二級、第三
    級毒品，依修正後之法律，加重其法定刑至二分之一，顯非
    有利於被告，自應適用其行為時法，即不予適用修正後增訂
    之毒品危害防制條例第9 條第3 項規定，先予敘明。
  ㈡3,4-亞甲基雙氧甲基安非他命屬於毒品危害防制條例第2 條
    第2 項第2 款之第二級毒品，並經衛生福利部明令公告列為
    禁藥管理，屬藥事法第22條第1 項第1 款所定經中央衛生主
    管機關明令公告禁止製造、調劑、輸入、輸出、販賣或陳列
    之毒害藥品（禁藥）。4-甲基甲基卡西酮、硝甲西泮均係毒
    品危害防制條例第2 條第2 項第3 款之第三級毒品，亦屬藥
    事法第20條第1 款所稱未經核准擅自製造之偽藥。故行為人
    明知3,4-亞甲基雙氧甲基安非他命為禁藥、明知4-甲基甲基
    卡西酮、硝甲西泮為偽藥而轉讓他人者，其轉讓行為同時該
    當於毒品危害防制條例第8 條第2 項、第3 項之轉讓第二、
    三級毒品罪及藥事法第83條第1 項之轉讓禁藥、偽藥罪，此
    係屬同一犯罪行為而同時有二種法律可資處罰之法條競合情
    形，應依「重法優於輕法」、「後法優於前法」等法理，擇
    一處斷。而修正前毒品危害防制條例第8 條第2 項轉讓第二
    級毒品罪之法定本刑為「6 月以上5 年以下有期徒刑，得併
    科70萬元以下罰金」；第8 條第3 項轉讓第三級毒品罪之法
    定本刑為「3 年以下有期徒刑，得併科30萬元以下罰金」；
    藥事法第83條第1 項轉讓偽藥、禁藥罪之法定本刑為「7 年
    以下有期徒刑，得併科5,000 萬元以下罰金」。故除轉讓之
    第二級毒品達淨重10公克以上、第三級毒品達淨重20公克以
    上，或讓與未成年人，而有應依毒品危害防制條例第8 條第
    6 項或第9 條之規定加重其刑至2 分之1 之情形者，而應適
    用上開毒品危害防制條例相關規定外，依法規競合「重法優
    於輕法」原則，應優先適用重法即藥事法第83條第1 項之轉
    讓禁藥罪處罰（最高法院109 年度台上大字第1089號裁定意
    旨參照）。而被告對於本案含第二級、第三級毒品之咖啡包
    為違禁毒品，均非經醫師處方而開立，且本案毒品咖啡包亦
    非經合法調劑、供應及製造之藥品理應心知肚明，是被告無
    償提供如附表一編號一所示含有第二級毒品3,4-亞甲基雙氧
    甲基安非他命、微量第三級毒品硝甲西泮成分之咖啡包與蔡
    迁睿；無償提供如附表一編號二所示含微量第三級毒品4-甲
    基甲基卡西酮、硝甲西泮成分之小惡魔咖啡包與湛勇誌之行
    為，係犯藥事法第83條第1 項之轉讓禁藥、偽藥罪。
  ㈢被告轉讓禁藥、偽藥前、後，持有禁藥、偽藥之行為，與轉
    讓之行為，為實質上一罪之階段行為，高度之轉讓行為既已
    依藥事法處斷，依法律適用完整性之法理，其低度之持有行
    為，自不得再行割裂適用毒品危害防制條例予以處罰，且藥
    事法對於持有禁藥、偽藥之行為未設處罰規定，故被告轉讓
    本案毒品咖啡包之行為，亦不生持有禁藥、偽藥之低度行為
    ，為轉讓之高度行為吸收之問題。
  ㈣被告以一行為同時觸犯轉讓禁藥罪及轉讓偽藥罪，為想像競
    合犯，應依刑法第55條規定，從犯罪態樣較重之藥事法第83
    條第1 項之轉讓禁藥罪處斷。
  ㈤起訴書犯罪事實欄雖未敘及被告轉讓如附表一編號二所示小
    惡魔咖啡包與湛勇誌部分，然此部分與起訴論罪之轉讓禁藥
    部分，有裁判上一罪關係，依審判不可分原則，乃為起訴效
    力所及，本院自得併予審理。起訴書論罪法條欄記載被告轉
    讓小惡魔咖啡包部分，係犯轉讓偽藥未遂罪，尚有誤認，併
    予敘明。
  ㈥爰以行為人之責任為基礎，審酌被告無視國家杜絕毒品犯罪
    之禁令，無償提供本案毒品咖啡包供他人施用，助長施用毒
    品行為之更形猖獗，兼衡被告犯後否認犯行，於審理中翻異
    前詞而狡辯，無從認其有悔悟之意，暨審酌其攜帶之毒品咖
    啡包數量不少（扣案之毒品咖啡包數量計有90包）、實際轉
    讓之人數為2 人、犯罪動機、目的、素行、於警詢時自陳之
    智識程度、家庭經濟狀況等一切情狀，量處如主文所示之刑
    ，以資懲儆。
  ㈦沒收：
  ⒈扣案如附表一編號一、二所示咖啡包、小惡魔咖啡包屬違禁
    物，且均係被告所有，供其轉讓本案毒品咖啡包之犯行所用
    ，均依刑法第38條第1 項規定沒收。鑑驗用罄部分既已滅失
    ，不為沒收之宣告。
  ⒉如附表一編號三所示手機，依卷內事證無從認與被告本案犯
    行直接相關，故不諭知沒收。
據上論斷，應依刑事訴訟法第299 條第1 項前段，決如主文。
本案經檢察官吳宗憲提起公訴，檢察官蕭佩珊到庭執行職務。
中    華    民    國    110    年    10   月    28    日
                  刑事第十二庭    審判長法  官  張宏任
                                        法  官  陳華媚
                                        法  官  林姿秀
以上正本證明與原本無異。
如不服本判決應於收受判決後20日內向本院提出上訴書狀，並應
敘述具體理由。其未敘述上訴理由者，應於上訴期間屆滿後20日
內向本院補提理由書(均須按他造當事人之人數附繕本)「切勿逕
送上級法院」。
                                        書記官  羅鎰祥
中    華    民    國   110    年    10    月    29    日
附表一：被告張雲杰所有物品（見偵卷第86至87、92頁）
┌──┬─────────────┬─────────────┐
│編號│   扣押物品名稱及數量     │        備    註          │
│    │                          │                          │
├──┼─────────────┼─────────────┤
│ 一 │咖啡包共78包（含包裝袋78只│驗出含有第二級毒品3,4-亞甲│
│    │，毛重共457.37公克、驗前總│基雙氧甲基安非他命、微量第│
│    │淨重369.23公克，因鑑驗取用│三級毒品硝甲西泮成分（內政│
│    │編號A6之0.60公克用罄，測得│部警政署刑事警察局107 年11│
│    │3,4-亞甲基雙氧甲基安非他命│月30日刑鑑字第1078014912號│
│    │純度約2 ％，據此推估驗前總│鑑定書，見偵卷第88頁及反面│
│    │純質淨重約7.38公克）。    │），應沒收。              │
├──┼─────────────┼─────────────┤
│ 二 │小惡魔咖啡包共12包（含包裝│驗出含有微量第三級毒品4-甲│
│    │袋共12只，毛重共132.13公克│基甲基卡西酮、硝甲西泮成分│
│    │，驗前總淨重121.21公克，因│（同上刑事警察局之鑑定書，│
│    │鑑驗取用編號B1之0.61公克用│見偵卷第88頁反面），應沒收│
│    │罄）。                    │。                        │
├──┴─────────────┴─────────────┤
│上開編號一、二所示咖啡包、小惡魔咖啡包含有「微量」第三級毒品│
│部分，因鑑定書載明「微量」係純度未達1 ％，無法據以估算純質淨│
│重，故無硝甲西泮、4-甲基甲基卡西酮之純質淨重數值。          │
├──┬─────────────┬─────────────┤
│ 三 │黑色iPhone手機1 支。      │不沒收。                  │
└──┴─────────────┴─────────────┘
附表二：同案被告蔡迁睿所有物品，業經本院108 年度原訴字第
        61號判決諭知沒收（見偵卷第86至87、92頁；原訴卷第
        293 至303 頁）。
┌──┬────────────┬─────────────┐
│編號│   扣押物品名稱及數量   │        備      註        │
│    │                        │                          │
├──┼────────────┼─────────────┤
│ 一 │梅片共10包（含包裝袋10只│驗出含有第二級甲基安非他命│
│    │，毛重共12.03 公克、驗前│、第三級毒品硝甲西泮成分（│
│    │總淨重10.43 公克，因鑑驗│同上刑事警察局之鑑定書，見│
│    │取用0.28公克、驗餘總淨重│偵卷第88頁及反面），已沒收│
│    │10.15公克）。           │。                        │
├──┼────────────┼─────────────┤
│ 二 │愷他命共2 包（含包裝袋共│驗出含有第三級毒品愷他命成│
│    │2 只，毛重共20.692公克，│分（交通部民用航空局航空醫│
│    │驗前總淨重19.148公克，因│務中心107 年11月21日航藥鑑│
│    │鑑驗取用0.001 公克，驗餘│字第0000000 號毒品鑑定書，│
│    │總淨重19.147 公克）。   │見偵卷第83頁），已沒收。  │
├──┼────────────┼─────────────┤
│ 三 │K盤1 個。               │已沒收。                  │
├──┼────────────┼─────────────┤
│ 四 │Taiwan Mobile phone 白色│已沒收。                  │
│    │手機1 支。              │                          │
└──┴────────────┴─────────────┘
附錄論罪科刑之法條：
藥事法第83條
明知為偽藥或禁藥，而販賣、供應、調劑、運送、寄藏、牙保、
轉讓或意圖販賣而陳列者，處7 年以下有期徒刑，得併科新臺幣
5 千萬元以下罰金。
犯前項之罪，因而致人於死者，處7 年以上有期徒刑，得併科新
臺幣1 億元以下罰金；致重傷者，處3 年以上12年以下有期徒刑
，得併科新臺幣7 千5 百萬元以下罰金。
因過失犯第1 項之罪者，處2 年以下有期徒刑、拘役或科新臺幣
5 百萬元以下罰金。
第1 項之未遂犯罰之。